臺灣高雄地方法院刑事判決　　　　　　　96年度交訴字第55號
公　訴　人　臺灣高雄地方法院檢察署檢察官
被　　　告　乙○○
上列被告因公共危險案件，經檢察官提起公訴（95年度偵字第
31083 號），本院依簡式審判程序判決如下：
    主  文
乙○○犯不能安全駕駛動力交通工具罪，累犯，處有期徒刑肆月
，減為有期徒刑貳月；又犯過失傷害致人重傷罪，處有期徒刑拾
月，減為有期徒刑伍月；又犯肇事致人傷害逃逸罪，累犯，處有
期徒刑壹年，減為有期徒刑陸月。應執行有期徒刑壹年。
    事  實
一、乙○○前因妨害風化案件，經臺灣板橋地方法院判處有期徒
    刑3 月確定，於民國92年1 月28日易科罰金執行完畢。詎猶
    未能戒慎其行為，明知服用酒類後，注意力及控制力將受酒
    精影響，不能安全駕駛動力交通工具，仍罔顧自身與他人之
    交通安全，於95年11月23日23時起在高雄市○○路○路邊攤
    飲用高梁酒，迄翌日（24日）2 時許酒畢，已達不能安全駕
    駛動力交通工具之程度，竟仍駕駛車牌號碼7518-JQ 號自用
    小客車往來於公眾行駛之道路上，欲返回其位於屏東縣屏東
    市○○路117 號家中，嗣於該日4 時28分許行經西向東方向
    之高雄縣鳳山市○○○段259 號前時，依當時天氣晴朗、夜
    間有照明、路面乾燥無缺陷、無障礙物等無不能注意之情事
    ，竟因不勝酒力而疏未注意上開路段東西方向之燈光號誌係
    紅燈，仍違反不得進入路口之紅燈號誌指示，貿然闖入上開
    不得進入之路口，適有甲○○騎乘車牌號碼L56-005 號重型
    機車，後搭載丙○○由前述路段旁無名巷轉出，欲往左轉入
    高雄縣鳳山市○○路○段向東方向行駛，乙○○因煞車不及
    ，所駕駛之自用小客車車頭撞擊上開重型機車左側，致甲○○及丙○○因撞擊力道強大，雙雙倒地，甲○○因而受有左
    脛骨及腓骨開放性粉碎骨折併左腿腔室症狀群、左股骨粉碎
    性骨折併腔室症候群、脾臟撕裂傷併內出血、頭部挫傷併臉
    部約10公分撕裂傷等傷害，並致有左下肢活動及功能障礙之
    重傷害；丙○○則受有左側遠端橈骨骨折、左側股骨幹骨折
    、左側脛腓骨粉碎性骨折、左足開放性骨折併血管斷裂、右
    髖臼骨折、氣胸、第一腰椎壓迫性骨折，而有左下肢踝關節
    功能障礙之虞；乙○○肇事致甲○○、丙○○受有前揭傷害
    後，竟未停車察看照護，亦未協助送醫，另基於肇事逃逸之
    犯意，加快行車速度，駕車沿前述路段西向東往屏東方向逃
    離肇事現場，適為同向行駛在後之現場目擊者葉財祿駕車追
    趕並記下車號，提供肇事車輛車號予現場處理員警，嗣警於
    同日5 時許在屏東縣屏東市○○路與建民路口發現乙○○所
    駕駛之自用小客車撞上電線桿，而當場逮獲，並測得其呼氣
    之酒精濃度為每公升0.82毫克。
二、案經高雄縣警察局鳳山分局報請及代行告訴人林顏金貴、黃
    藻塘訴由臺灣高雄地方法院檢察署檢察官偵查起訴。
    理  由
壹、程序部分
    本件被告乙○○所犯係死刑、無期徒刑、最輕本刑為3 年以
    上有期徒刑以外之罪，其於準備程序中就前揭被訴事實為有
    罪之陳述，經受命法官告知簡式審判程序之旨，並聽取公訴
    人、被告之意見後，本院認無不得或不宜改依簡式審判程序
    進行之處，爰依刑事訴訟法第273 條之1 第1 項、第284 條
    之1 ，裁定本件由受命法官獨任進行簡式審判程序，合先敘
    明。
貳、實體部分
一、上揭事實，業據被告乙○○於本院審理時供認不諱，並經證
    人葉財祿於警詢、偵查中證述明確，且有道路交通事故現場
    圖、道路交通事故調查報告表(一)(二)、現場照片16幀、酒精濃
    度呼氣測試報告、刑法第185 條之3 案件測試觀察記錄表報
    告書、高雄縣政府警察局舉發違反道路交通管理事件通知單
    、行政院國軍退除役官兵輔導委員會高雄榮民總醫院附設民
    眾診療服務處診斷證明書、高總管字第0950014759號函及長
    庚紀念醫院高雄分院診斷證明書在卷可按（詳警卷第9-10、
    17、20-23 、26-36 頁、偵卷第25-29 頁、本院卷第26-28
    頁）。足認被告之自白與事實相符，自可採為認定犯罪事實
    之證據。
二、按刑法第185 條之3 所謂之「不能安全駕駛」，係抽象危險
    犯，並不以發生具體危險為必要。而依醫學實驗證明所得經
    驗法則，對於吐氣酒精濃度達每公升0.25 毫 克（MG/L）以
    上時，將使駕駛人產生複雜之技巧障礙、駕駛能力變壞之行
    為表現，肇事比率比一般未飲酒時高出二倍，而吐氣酒精濃
    度達每公升0.5 毫克（MG /L） 以上時，將使駕駛人產生平
    衡感與判斷力障礙升高，肇事比率比一般未飲酒時高出十倍
    ，甚而如吐氣酒精濃度達每公升0.75毫克（MG/L）時，駕駛
    人將產生明顯酒醉、步履蹣跚之行為狀態，其肇事比率比一
    般高二十五倍，達吐氣酒精濃度達每公升1毫 克（MG/L）時
    ，將造成中度中毒，有步態不穩、噁心、嘔吐、精神混惑不
    清狀態（參見蔡中志著，對飲酒不能安全駕駛之執法研究，
    司法院第46期業務研究會講義）。本件被告酒後吐氣酒精濃
    度為每公升0.82毫克 (MG/L），依據上開研究報告有關駕駛
    人酒後駕車行為表現之結論，足認被告因飲酒已產生明顯酒
    醉之行為狀態，且其因此違反號誌管制，闖越紅燈而肇事，
    其不能安全駕駛動力交通工具，洵堪認定。
三、次按汽車行駛至交岔路口，其行進應遵守燈光號誌，此經道
    路交通安全規則第102 條第1 項第1 款定有明文，上開道路
    交通規定係一般駕駛人所應注意並確實遵守之事項，被告駕
    駛肇事之自小客車，自應確實注意並遵守之。且肇事當時天
    候晴朗、夜間有照明、路面乾燥無缺陷、無障礙物等無不能
    注意之情事，有道路交通事故調查報告表附卷可憑，依被告
    之智識、能力復無任何不能注意之情事，詎其竟於酒後呼氣
    酒精濃度達每公升0.82毫克，已達不能安全駕駛之程度，仍
    強行駕車，復疏未注意交岔路口之燈光號誌，強行通過，以
    致肇生本件車禍，其有過失顯已灼然；而被害人甲○○、丙○○二人因本件道路交通事故人車倒地，致甲○○因而受有
    左脛骨及腓骨開放性粉碎骨折併左腿腔室症狀群、左股骨粉
    碎性骨折併腔室症候群、脾臟撕裂傷併內出血、頭部挫傷併
    臉部約10公分撕裂傷等傷害，並致有左下肢活動及功能障礙
    之重傷害；丙○○則受有左側遠端橈骨骨折、左側股骨幹骨
    折、左側脛腓骨粉碎性骨折、左足開放性骨折併血管斷裂、
    右髖臼骨折、氣胸、第一腰椎壓迫性骨折，而有左下肢踝關
    節功能障礙之虞，有前述之診斷證明書在卷可憑，是被告未
    盡前開注意義務與被害人二人受有傷害之間，顯有相當因果
    關係，被告自難辭其過失致重傷之刑責。
四、核被告所為，係犯刑法第185 條之3 不能安全駕駛動力交通
    工具罪、第284 條第1 項前段及後段之過失傷害罪、及第
    185 條之4 肇事致人傷害逃逸罪。被告因一過失行為致被害
    人甲○○、丙○○分別受有如上所載之重傷害及普通傷害，
    係一行為觸犯二傷害罪名，為想像競合犯，應依刑法第55條
    之規定，從一重之過失傷害致人重傷罪處斷。被告所為上開
    三罪，犯意各別，行為互異，應分論併罰。被告前因妨害風
    化案件，經臺灣板橋地方法院判處有期徒刑3 月確定，於民
    國92年1 月28日易科罰金執行完畢，有臺灣高等法院被告前
    案紀錄表在卷可按，其於刑之執行完畢後，5 年內故意再犯
    不能安全駕駛動力交通工具罪及肇事致人傷害逃逸罪，為累
    犯，所犯上開二罪均應依刑法第47條第1 項之規定，加重其
    刑。被告於飲酒後酒精濃度達每公升0.82毫克後，仍貿然駕
    車因而致被害人二人受有傷害，應就其所犯過失致重傷罪、
    過失傷害罪之刑事責任，均依道路交通管理處罰條例第86條
    第1 項之規定，加重其刑至二分之一。爰審酌被告明知酒後
    駕車將致生危害其他用路人交通安全之虞，猶於飲酒過量後
    駕車，致被害人二人遭其撞及而受有傷害，對被害人所造成
    之危害極大，復於肇事後逃逸，違反救助義務，惡性非輕，
    惟審酌其於本院審理時犯後坦承犯行，態度尚可，惟迄未與
    被害人或其家屬達成和解等一切情狀，分別就上開三罪量處
    有期徒刑4 月、10月及1 年，以示懲儆。又被告係於95年11
    月24日犯上開三罪，係在96年4 月24日以前，且所犯刑法第
    185 條之3 之罪，所宣告之刑均未逾有期徒刑1 年6 月，經
    核符合中華民國九十六年罪犯減刑條例第2 條規定，且非在
    同條例第3 條不予減刑之列，應依同條例第2 條第1 項第3
    款規定減其宣告刑二分之一後，依刑法第51條第5 款定其應
    執行之刑。
據上論斷，應依刑事訴訟法第273 條之1 第1 項、第299 條第1
項前段，刑法第185 條之3 、第284 條第1 項後段、第185 條之
4 、第55條、第47條第1 項、第51條第5 款，刑法施行法第1 條
之1 ，道路交通管理處罰條例第86條第1 項，中華民國96年罪犯
減刑條例第2 條第1 項第3 款，判決如主文。
中　　華　　民　　國　　96　　年　　7　　月　　17 　　日
                    交通法庭    法　官  李  蓓
以上正本證明與原本無異。
如不服本判決應於收受本判決後10日內向本院提出上訴書狀，並
應敘述具體理由，如未敘述上訴理由者，應於上訴期間屆滿後20
日內補提理由書狀於本院（均須按他造當事人之人數附繕本）「
切勿逕送上級法院」。
中　　華　　民　　國　　96　　年　　7 　　月　　19　　日
　　　　　　　　　　　　　　　  書記官  何慧娟
附錄本判決論罪科刑法條：
中華民國刑法第185條之3
（重大違背義務致交通危險罪）
服用毒品、麻醉藥品、酒類或其他相類之物，不能安全駕駛動力
交通工具而駕駛者，處1 年以下有期徒刑、拘役或3 萬元以下罰
金。
中華民國刑法第284條
（過失傷害罪）
因過失傷害人者，處6 月以下有期徒刑、拘役或5 百元以下罰金
，致重傷者，處1 年以下有期徒刑、拘役或5 百元以下罰金。
從事業務之人，因業務上之過失傷害人者，處1 年以下有期徒刑
、拘役或1 千元以下罰金，致重傷者，處3 年以下有期徒刑、拘
 役或 2 千元以下罰金。
中華民國刑法第185條之4
（肇事遺棄罪）
駕駛動力交通工具肇事，致人死傷而逃逸者，處6 月以上5 年以
下有期徒刑。
